【裁判字號】    88,訴,1758
【裁判日期】    890531
【裁判案由】    重利等
【裁判全文】
臺灣高雄地方法院刑事判決                        八十八年度訴字第一七五八號
    公  訴  人  臺灣高雄地方法院檢察署檢察官
    被      告  乙○○
右列被告因重利等案件，經檢察官提起公訴（八十八年度偵字第一八一四四號），本
院判決如左：
    主  文
乙○○被訴常業重利部分無罪，被訴傷害部分公訴不受理。
    理  由
甲、無罪部分：
一、公訴意旨略以：被告乙○○基於牟取重利為常業之犯意，自民國（下同）八十八
    年五月中旬起，以「張先生」為代號及以行動電話Ｚ000000000號為聯
    絡電話，藉友人介紹之方式，經營地下錢莊，並在高雄市新興區○○○路七十一
    號前，乘甲○○急需用款之機會，借款新台幣（下同）一萬元予甲○○，約定每
    十天為一期，利息二千元，且先扣利息二千元，實際交付八千元，並由甲○○簽
    發及由甲○○之友人即告訴人丙○○背書之面額空白之本票一紙供借款質押，而
    認被告涉犯刑法第三百四十五條常業重利罪等語。
二、查公訴意旨無非以告訴人之指訴及被告於警訊中之自白等情，為論罪之據。訊之
    被告固坦承曾於八十八年六月中旬某日借款一萬元予甲○○等語，然堅詞否認有
    何重利犯行，並辯稱：甲○○原於八十八年六月間在大同路與中山路口之「千面
    女郎ＫＴＶ」工作，告訴人則亦在該ＫＴＶ之樓下擔任停車之工作，甲○○向伊
    表示須一萬元繳交保證金，並表示待領薪水即返還，伊方借款予甲○○，然並未
    收取任何利息，惟至同年七月初，均未見甲○○還錢，伊與之聯絡，其表示錢在
    告訴人那裏，要伊去找告訴人拿，伊再與告訴人聯絡，告訴人表示甲○○已不在
    上開ＫＴＶ工作，而甲○○所欠之錢，待七月十五日之後再找其拿取，伊方在七
    月十九日至上開ＫＴＶ找告訴人，伊從無重利之犯行等語。
三、按犯罪事實應依證據認定之，無證據不得推定其犯罪事實；再被告之自白，不得
    作為有罪判決之唯一證據，仍應調查其他必要之證據，以查其是否與事實相符，
    刑事訴訟法第一百五十四條、第一百五十六條第二項分別定有明文。查被告固曾
    於警訊中就前開公訴意旨所指之重利事實坦承，惟其嗣於警訊及本院審理時均翻
    異前詞，否認犯行，再告訴人固指稱：伊原係「千面女郎ＫＴＶ」之少爺，甲○○係其手下之少爺，八十八年六月間，被告至該ＫＴＶ找甲○○，甲○○叫伊過
    去，要伊向被告保證其在此處工作，被告並拿出一張類似本票之物讓伊簽，表示
    係要伊保證甲○○在此處工作之意，過幾天後，甲○○方向伊表示其實際上係向
    被告借錢，約定借一萬元、十天為一期，利息二千元，且先扣利息二千元，實際
    交付八千元之情形等語，然查甲○○除從未曾接受警訊及偵訊外，經本院履次傳
    訊及拘提，均傳拘無著而未曾出庭陳述，再遍查警卷及偵卷，除未見有何前開告
    訴人所稱簽署背書之本票外，亦從未見有何足證公訴意旨所指被告以「張先生」
    為代號及以行動電話Ｚ000000000號為聯絡電話，而藉友人介紹之方式
    經營地下錢莊此事實之任何報紙廣告、經營帳冊等佐證存在，從而，在無其他足
    證被告從事重利犯行之證據之下，揆諸前開說明，自不得僅憑被告業已翻異之警
    訊，以及並非為借款當事人之告訴人之聽聞而來然實際上並未得當事人證實內容
    之指訴，即遽認被告確有為重利犯行之理。此外復查無其他積極證據足證被告有
何公訴意旨所指之犯行，既不能證明被告犯罪，爰應為無罪之諭知。
乙、不受理部分：
一、公訴意旨略稱：被告乙○○因甲○○未能償還前開一萬元之借款並逃逸無蹤，遂
    夥同不詳年籍綽號「大衛」之成年男子，於八十八年七月十九日凌晨三時許，同
    車至高雄市新興區○○○路七十一號告訴人工作之「千面女郎ＫＴＶ」店前，向
    告訴人請求清償，詎渠二人利用丙○○進入上開渠等所乘之車內商談時，竟共同
    基於傷害之犯意，由該「大衛」出手毆打丙○○，致丙○○受有左側顏面、鼻樑
    及右手小指淤腫等傷害，而認被告涉犯刑法第二百七十七條第一項傷害罪嫌等語
    。
二、按告訴乃論之罪，告訴人於第一審辯論終結前得撤回其告訴，又告訴經撤回者，
    應諭知不受理之判決，刑事訴訟法第二百三十八條第一項、第三百零三條第三款
    定有明文。查告訴人告訴被告傷害案件，公訴人認係犯刑法第二百七十七條第一
    項之罪，依同法第二百八十七條之規定，須告訴乃論。茲據告訴人於本院審理時
    撤回其告訴，依照上開說明，就本件被告被訴傷害部分，爰不經言詞辯論，逕為
    諭知不受理之判決。
據上論斷，應依刑事訴訟法第三百零一條第一項、第三百零三條第三款、第三百零七
條，判決如主文。
本案經檢察官高大方到庭執行職務
中      華      民      國      八十九      年    五    月    三十一    日
                                      臺灣高雄地方法院刑事第二庭
                                          法  官    陳  威  龍
右正本證明與原本無異。
如不服本判決，應於判決送達後十日內，向本院提出上訴狀。
                                          書記官    林  雯  琪
中      華      民      國      八十九      年    六    月      一      日


司法院資訊處製作；財團法人民間司法改革基金會備份。
